【裁判字號】    99,交聲,936
【裁判日期】    990830
【裁判案由】    違反道路交通管理處罰條例聲明異議
【裁判全文】
臺灣桃園地方法院交通事件裁定         99年度交聲字第936號
原處分機關  臺北市交通事件裁決所
異  議  人
即受處分人  甲○○
上列異議人即受處分人因違反道路交通管理處罰條例案件，對於
臺北市交通事件裁決所99年5 月4 日所為之處分（原處分案號：
北市裁催字第裁22-DB0000000號），聲明異議，本院裁定如下：
    主  文
異議駁回。
    理  由
一、按汽車駕駛人，行經有燈光號誌管制之交岔路口闖紅燈者，
    處新臺幣（下同）1,800 元以上5,400 元以下罰鍰；汽車駕
    駛人，駕駛汽車有違反本條例之行為，經交通勤務警察或依
    法令執行交通稽查任務人員制止時，不聽制止或拒絕停車接
    受稽查而逃逸者，除按各該條規定處罰外，處3,000 元以上
    6,000 元以下罰鍰，並記違規點數1 點，道路交通管理處罰
    條例第60條第53條第1 項、第60條第1 項、第63條第1 項第
    1 款分別定有明文。又道路交通管理處罰條例所稱之汽車，
    包括機器腳踏車，同條例第3 條第8 款亦有明文。
二、原處分意旨略以：異議人即受處分人於民國98年11月26日上
    午8 時21分許，騎乘車牌號碼831-CPL 號重型機車，行經桃
    園縣蘆竹鄉○○路及南竹路口時，經警逕行舉發其有「紅燈
    左轉（大竹路左轉南竹路）」（該部分未據異議人提起聲明
    異議，不在本件審究範圍內）以及「不服稽查逃逸（經警制
    止，不從而加速逃逸）」等違規，爰依道路交通管理處罰條
    例第60條第1 項，就異議人不服稽查部分裁處罰鍰4,500 元
    ，並依同條例第63條第1 項第1 款規定記違規點數1 點。
三、聲明異議意旨略以：伊於98年11月26日上午8 時21分許，因
    誤認路況而在大竹路與南竹路口違規紅燈左轉，然因行車當
    時伊係頭戴全罩式安全帽，根本沒聽到警察先生有吹哨子叫
    伊廷車，況時值上班時間，車輛又多，來往人車聲音嘈雜，
    以致伊既未聽見、亦未看到警察比手勢停車，伊實無故意不
    服稽查逃逸之行為，為此具狀聲請撤銷原處分等語。
四、經查：
(一)、本件受處分人係於99年5 月12日收受原處分機關前揭案號裁
    決書之送達，此有該裁決書之送達證書附卷可稽，雖受處分
    人至99年7 月1 日方提出聲明異議狀，自形式上觀之，似已
    逾道路交通管理處罰條例第87條第1 項所定「受處分人不服
    道路交通管理處罰條例第八條所定主管機關所為之處罰者，
    得於接到裁決書之翌日起20日內，向管轄地方法院聲明異議
    。」之聲明異議期間。惟受處分人於收受前開裁決書送達後
    之99年5 月17日即至原處分機關填具表明對該裁決書不服之
    陳述書一件，此有該陳述書在卷可稽，是受處分人提出對原
    處分機關前開案號裁決書不服之陳述書，並未逾20日之法定
    不變期間，而原處分機關再根據受處分人填據之該陳述書轉
    請舉發單位即桃園縣政府警察局蘆竹分局調查，嗣受處分人
    並接獲原處分機關以99年6 月7 日北市裁申字第0993538010
    0 號函覆說明調查結果。茲因受處分人係於接獲原處分機關
    前開案號裁決書後之合法聲明異議期間內，即向原處分機關
    表明不服該裁決之意思表示，並靜待原處分機關之調查，嗣
    在原處分機關將調查結果函覆受處分人後之20日內提出本件
    聲明異議狀，堪認其聲明異議在程序上為屬合法，先予敘明
    。
(二)、其次，上開異議人如何在違規紅燈左轉後，又不服員警稽查
    而逃逸之違規事實，業據證人即本件舉發員警林顯哲於本院
    調查時到庭清楚證稱：當天早上7 點到9 點，我在大竹南竹
    路口正中央執行交通整理勤務，同日上午8 點21分時，有一
    名年約20出頭女子，駕駛一輛普通重機車車號831-CPL ，行
    駛在大竹路往桃園市方向，騎到大竹路南竹路口時，當時該
    車之行向號誌雖為紅燈，卻沒有在停止線前停車，一直往前
    行駛到我當時所在路中央旁邊，我在相隔將近1 公尺的距離
    看著她，過了約10秒鐘，她就突然左轉又再闖一次紅燈，我
    就鳴笛，並舉起指揮棒，喝令她停車，但該車駕駛人不從，
    竟加速逃逸，我還看到她差點跟南竹路對向的車發生擦撞，
    我就記下車牌號碼為83 1-CPL跟車頭顏色是山葉白色，回派
    出所以電腦查詢車籍資料核對無誤，才舉發異議人闖紅燈跟
    不服稽查取締等語明確（見本院99年8 月20日調查筆錄第2
    頁）。經核證人林顯哲前開證詞係就案發當時親身經歷舉發
    異議人違規之經過所為之陳述，所證內容，不論係其如何察
    知異議人紅燈左轉、經其鳴笛並舉起指揮棒喝令異議人停車
    、乃至於異議人於逃逸時尚且與對向車輛發生碰撞等情節證
    述詳細明確，未見有何瑕疵，衡諸證人林顯哲平日職司道路
    交通指揮勤務工作，與本件異議人夙無仇恨怨隙，本院已難
    想像其有何故意羅織不實內容以陷異議人不利之動機，況證
    人上開所證，除與異議人所供述自己確曾於前揭時地違規紅
    燈左轉情節相符外，更與本院依職權所調取之車號查詢重型
    機車車籍結果上載違規車輛廠牌為山葉相合。是認證人林顯
    哲前揭所證，確屬實情，甚值採信。異議人於上開時日有違
    規後不服員警稽查而逃逸之行為，堪以認定。
(二)、至異議人雖以前詞云云置辯。惟證人即舉發員警林顯哲明白
    證稱：本案異議人因為距離我當時鳴笛的地點只有1 公尺，
    我吹哨子的聲音也蠻大的，距離不遠加上聲量夠大，異議人
    不可能沒有聽到，況當時我還有在異議人面前揮舞指揮棒，
    向異議人示意停車，異議人應該有看到我在呼叫她等語（見
    本院同上調查筆錄第2 至3 頁）。經本院審酌證人所述案發
    當時之具體情況，因本案舉發員警僅在距離異議人所騎乘之
    重機車將近1 公尺，員警在察覺異議人違規騎乘至該處路口
    中央時，非但已大聲朝異議人吹哨鳴笛，甚至又當場在異議
    人面前揮舞指揮棒，則由上開查獲本案之經過情節，在在可
    見舉發員警林顯在確係不斷藉由肢體動作、吹哨鳴笛等方式
    ，向異議人表示其應停駐接受稽查甚明，本院殊難想像異議
    人何以竟會對近在咫尺之員警所為指揮動作毫無知覺，是異
    議人就此所辯，已屬悖離常情極甚，本院無法採信。況異議
    人縱確因頭帶全罩式安全帽以致較難辨識外在聲響，然如前
    所述，本案舉發員警除大聲朝異議人吹哨鳴笛外，復在異議
    人面前揮舞指揮棒以示意異議人停車，於此情況下，異議人
    又豈會對之毫無察覺意識。異議人就此所辯，僅係畏罰杜撰
    之詞，亦不值信。
五、綜上，本件異議人於上開時地紅燈左轉違規後，不服從警方
    制止拒絕停車而逃逸等事實，堪以認定，異議人前揭所辯，
    洵非足採。原處分機關依道路交通管理處罰條例第60條第1
    項規定，處處異議人罰鍰4,500 元，並依同條例第63條第1
    項第1 款記違規點數1 點，其認事用法並無違誤，裁罰亦無
    不當，本件異議為無理由，應予駁回。
據上論斷，依道路交通案件處理辦法第19條，裁定如主文。
中    華    民    國    99    年    8     月    30    日
                  交通法庭    法  官  呂綺珍
以上正本證明與原本無異。
如不服本裁定，應於送達後5 日內，向本院提出抗告狀。
                              書記官  范升福
中    華    民    國    99    年    9     月    6     日

司法院資訊處製作；財團法人民間司法改革基金會備份。
